臺灣高等法院臺南分院民事判決　　94年度訴字第1號
原　　　告　丁○○
訴訟代理人　陳豐裕　律師
被　　　告　丙○○
　　　　　　乙○○
上列被告因擄人勒贖等案件，原告提起刑事附帶民事訴訟請求損
害賠償，於民國93年11月4日經本院刑事庭裁定（93年度附民字
第143號）移送前來，本院於96年5月1日言詞辯論終結，茲判決
如下：
    主  文
被告丙○○、乙○○應連帶給付原告新台幣捌拾萬元，及自民國
九十三年十月九日起至清償日止，按年息百分之五計算之利息。
原告其餘之訴駁回。
訴訟費用由被告連帶負擔百分之十六，餘由原告負擔。
原告假執行之聲請駁回。
    事  實
甲、原告方面：
一、聲明：(一)被告應連帶給付原告新臺幣（下同）500萬元，及
    自起訴狀繕本送達被告翌日起至清償日止，按年息百分之5
    計算之利息。(二)願供擔保，請准宣告假執行。(三)訴訟費用由
    被告負擔。
二、陳述：
  (一)被告丙○○、乙○○二人意圖為自己不法所有，共同基於擄
    人勒贖之犯意聯絡，而由乙○○主導全局，由訴外人甲○○
   （已死亡）事先將原告之經濟狀況及原告上班時間、辦公場
    所，提供予被告乙○○，再由被告乙○○於民國（下同）93
    年1月29日晚上將前述資訊提供予被告丙○○，以方便被告
    丙○○擔任擄人之工作。93年1月30日上午7時45分許，被告
    丙○○趁原告至臺南縣麻豆鎮○○○路532號之新茂豐公司
    上班之際，持預藏之玩具手槍抵住原告之脖子，並以手銬將
    原告雙手反銬，將原告押出辦公室後並脅迫原告打電話通知
    家人籌錢，向原告配偶陳家蓁勒贖，迨被告丙○○駕駛汽車
    行經台南縣四六往前班途中，原告在後車箱中趁機將蒙眼
    之膠帶撕開，並打開行李箱之鎖扣，將之扳開後立即跳車逃
    逸並大聲呼救，適訴外人鄭文雄在附近工作，原告始逃離被
    告丙○○之掌控。
  (二)被告二人上開犯行業經刑事判決確定在案，查被告二人意圖
    為自己不法所有，竟以擄人之方式勒贖，嚴重侵害原告之身
    體健康及自由，原告及家人後半輩子將生活於不安之恐懼之
    中，原告之精神損害嚴重，原告依法請求被告二人連帶賠償
    500萬元，以資補償。
乙、被告丙○○、乙○○方面：
一、聲明：(一)原告之訴駁回。(二)訴訟費用由原告負擔。
二、陳述：
　　均稱對於刑事判決認定之事實無意見，被告丙○○並表示願
　  意賠償原告，但原告請求金額太高，伊僅能賠償30萬元，其
    餘無能力給付；被告乙○○則表示不願賠償。
丙、本院依職權調閱被告丙○○、乙○○二人之稅務電子閘門財
    產所得調件明細表。
    理  由
一、原告起訴主張：被告丙○○、乙○○二人意圖為自己不法所
    有，共同基於擄人勒贖之犯意聯絡，而由被告乙○○主導全
    局，由訴外人甲○○（已死亡）事先將原告之經濟狀況及原
    告上班時間、辦公場所，提供予被告乙○○，再由被告乙○
    ○於93年1月29日晚上將前述資訊提供予被告丙○○，以方
    便伊擔任擄人之工作。93年1月30日上午7時45分許，被告丙
    ○○趁原告至臺南縣麻豆鎮○○○路532號之新茂豐公司上
    班之際，持預藏之玩具手槍抵住原告之脖子，並以手銬將原
    告雙手反銬，將原告押出辦公室後並脅迫原告打電話通知家
    人籌錢，向原告配偶陳家蓁勒贖。迨被告丙○○駕駛汽車行
    經台南縣四六往前班途中，原告於後車箱中趁機將蒙眼之
    膠帶撕開，並打開行李箱之鎖扣跳車逃出大聲呼救，適訴外
    人鄭文雄在附近工作，原告始得逃離被告丙○○之掌控。被
    告二人以擄人之方式勒贖，嚴重侵害原告之身體健康及自由
    ，並使原告及家人後半輩子將生活於不安之恐懼之中，精神
    所受損害嚴重，為此依民法第184條第1項、第185條第1項、
    第195條第1項之規定提起本訴，請求被告應連帶給付原告精
    神慰撫金500萬元暨其利息等語。
二、被告丙○○對於刑事判決認定之事實無意見，個人願意賠償
    原告30萬元，原告請求金額太高，伊無能力負擔；被告乙○
    ○則表示伊不願、亦無能力賠償云云，資為抗辯。
三、查被告丙○○、乙○○二人意圖為自己不法所有，共同基於
    擄人勒贖之犯意聯絡，而由被告乙○○主導全局，由訴外人
    甲○○（已死亡）事先將原告之經濟狀況及原告上班時間、
    辦公場所，提供予被告乙○○，再由被告乙○○於93年1月
    29日晚上將前述資訊提供予被告丙○○，以方便伊擔任擄人
    之工作。93年1月30日上午7時45分許，被告丙○○趁原告至
    臺南縣麻豆鎮○○○路532號之新茂豐公司上班之際，持預
    藏之玩具手槍抵住原告之脖子，並以手銬將原告雙手反銬，
    將原告押出辦公室後並脅迫原告打電話通知家人籌錢，向原
    告配偶陳家蓁勒贖。迨被告丙○○駕駛汽車行經台南縣四六
    往前班途中，原告於後車箱中趁機將蒙眼之膠帶撕開，並
    打開行李箱之鎖扣跳車逃出大聲呼救，適訴外人鄭文雄在附
    近工作，聞聲前往查看，原告始得逃離被告丙○○之掌控之
    事實，為被告丙○○、乙○○所不爭（本院卷第165頁）。
    而被告丙○○、乙○○二人因本件擄人勒贖行為，刑事部分
    經原審法院刑事庭判處被告丙○○有期徒刑8年、褫奪公權5
    年（另同案竊盜罪部分，被判處有期徒刑7月；合併應執行
    有期徒刑8年6月，褫奪公權5年）；被告乙○○則被判處有
    期徒刑11年、褫奪公權8年，復經本院刑事庭判決上訴駁回
    確定在案，復有台灣台南地方法院93年度重訴字第7號、本
    院93年度上訴字第713號刑事判決書影本在卷可稽，原告主
    張伊遭被告丙○○、乙○○二人共同擄人勒贖之事實，堪信
    真正。
四、按「數人共同不法侵害他人之權利者，連帶負損害賠償責任
    ；不能知其中孰為加害人者，亦同。造意人及幫助人，視為
    共同行為人。」、「不法侵害他人之身體、健康、名譽、自
    由、信用、隱私、貞操，或不法侵害其他人格法益而情節重
    大者，被害人雖非財產上之損害，亦得請求賠償相當之金額
    。」民法第185條、第195條第1項分別定有明文。查原告主
    張伊遭被告丙○○、乙○○二人共同擄人勒贖而侵害伊身體
    安全及自由，致令伊本人及家人生活陷於不安之恐懼當中，
    造成原告之精神損害嚴重，原告本於侵權行為之法律關係，
    請求被告連帶賠償非財產上之損害，於法有據。查被告丙○
    ○係高職畢業，曾經營雞肉買賣，月收入約2、3萬元，92年
    度無所得資料，名下則有土地1筆及汽車1部，財產總額170
    萬7069元；被告乙○○國小畢業，原來在台灣省立曾文高級
    家事商業職業學校任工友乙職，月收入3萬多元，92年度所
    得56萬5218元，名下則有房屋3棟、土地25筆、汽車1部、投
    資1筆，財產總額979萬8204元，此有本院依職權調閱財政部
    稅務電子閘門財產所得調件明細表乙份在卷（本院卷第41頁
    至第49頁）；原告丁○○則係高中畢業，現任公司總經理，
    月入6、7萬元（本院卷第79頁）。本院審酌本件兩造身分地
    位、經濟、教育等一切情狀及原告所受痛苦程度，認原告丁
    ○○精神慰撫金之請求以80萬元為適當，此部分應予准許，
    逾此之請求，尚乏依據。
五、綜上所述，被告二人對原告為擄人勒贖之行為，係共同對原
    告不法之侵害，原告依共同侵權行為之法律關係，訴請被告
    連帶給付精神慰撫金80萬元及自起訴狀繕本送達翌日即93年
    10月9日起至清償日止，按年息百分之5計算之利息，為有理
    由，此部分應予准許；逾此範圍之請求，則無理由，應予駁
    回。
六、本案判決所命給付未逾新台幣150萬元，依法不得上訴第三
    審，則判決不經宣示即告確定，原告已得為本案之執行，無
    宣告假執行之必要；至其餘敗訴部分，其假執行之聲請，已
    失請求之依據，均應予駁回。
七、本件事證已臻明確，兩造其餘攻擊防禦方法及證據資料，核
    與本件判決結果不生影響，不予一一論述，併予敘明。
結論：本件原告之訴，一部有理由，一部無理由，應依民事訴訟
法第三百九十條第二項、第七十九條、第八十五條第二項判決如
主文。
中　　華　　民　　國　　96　　年　　5 　　月　　15　　日
                  民事第三庭　　審判長法　官  陳光秀
　　　　　　　　　　　      　　　　　法　官  莊俊華
　　　　　　　　　　　　　　　　      法　官  曾平杉
上為正本係照原本作成。
原告如對本判決上訴，須於判決送達後20日內向本院提出上訴狀
，未表明上訴理由者，應於上訴後20日內，向本院提出理由書（
須附繕本）。依法須繳納裁判費並應委任律師為訴訟代理人，始
得上訴。
被告不得上訴。
中　　華　　民　　國　　96　　年　　5 　　月　　16　　日
                                      書記官  葉秀珍
【附記】
民事訴訟法第466條之1：
(1)對於第二審判決上訴，上訴人應委任律師為訴訟代理人。但上
  訴人或其法定代理人具有律師資格者，不在此限。
(2)上訴人之配偶、三親等內之血親、二親等內之姻親，或上訴人
  為法人、中央或地方機關時，其所屬專任人員具有律師資格並
  經法院認為適當者，亦得為第三審訴訟代理人。
民事訴訟法第466條之2：
  上訴人無資力委任訴訟代理人者，得依訴訟救助之規定，聲請
  第三審法院為之選任律師為其訴訟代理人。
